臺灣高等法院高雄分院刑事判決　　　　96年度上訴字第1665號
上　訴　人
即　被　告　乙○○
指定辯護人　本院公設辯護人　孫妙岑
上列上訴人因殺人未遂案件，不服臺灣高雄地方法院96年度訴字
第334號中華民國96年7月11日第一審判決（起訴案號：臺灣高雄
地方法院檢察署95年度偵字第28037 號），提起上訴，本院判決
如下：
     主  文
上訴駁回。
    事  實
一、乙○○因不滿甲○○常找其女友林雪娥飲酒，並常到其位於
    高雄市左營區○○○街12巷8 號住處久坐，致干擾其生活作
    息，遂於民國（以下同）95年8 月18日晚上9 時許，在高雄
    市左營區○○○街12巷6 號前，明知左上腹部及心臟為人體
    要害，仍基於殺人之犯意，持刀子1 把攻擊甲○○，刺殺甲
    ○○腹部、右大腿等處，致甲○○受有左側胸部穿刺傷並橫
    隔膜破裂及氣血胸、右大腿撕裂傷等傷害後，仍不罷手，又
    舉刀刺向甲○○心臟，甲○○以左手防衛，而刀刃劃破甲○
    ○左手，致甲○○另受有左手掌第二、三指撕裂傷等傷害。
    嗣經趙素珍目擊嚇阻，乙○○又見甲○○倒地流血不止，因
    懼怕而逃逸，並將作案兇器丟棄。甲○○嗣經緊急送醫急救
    得宜，始倖免於難。
二、案經甲○○訴由高雄市政府警察局左營分局移送臺灣高雄地
    方法院檢察署檢察官偵查起訴。
    理  由
一、證據能力部分：
（一）按「被告以外之人於審判外之言詞或書面陳述，除法律有
      規定者外，不得作為證據。」刑事訴訟法第159 條第1 項
      固定有明文。惟按「被告以外之人於審判外之陳述，雖不
      符前4 條之規定，而經當事人於審判程序同意作為證據，
      法院審酌該言詞陳述或書面陳述作成時之情況，認為適當
      者，亦得為證據。當事人、代理人或辯護人於法院調查證
      據時，知有第159 條第1 項不得為證據之情形，而未於言
      詞辯論終結前聲明異議者，視為有前項之同意」，刑事訴
      訟法第159 條之5 亦規定甚明。本件證人即告訴人甲○○
      於警詢中之指述、證人趙素珍、林雪娥於警詢中之供述及
      國軍左營總醫院附設民眾診療處開具之診斷證明書、醫和
      字第0960000313號函，雖均屬被告以外之人於審判外之言
      詞或書面陳述，惟上訴人乙○○、辯護人未爭執，審酌該
      等陳述或係執法機關依法定程序詢問而做成，或係醫療機
      構依據醫師診斷而開立之證明，並無何違法不當之處，亦
      無不足採信之情況，認以之做為證據，應屬適當，該等陳
      述應有證據能力。
（二）告訴人甲○○及證人趙素珍、林雪娥於偵訊中之證詞，亦
      屬被告以外之人於審判外之陳述，依刑事訴訟法第159 條
      第1 項之規定，本不得做為證據。惟按被告以外之人於偵
      查中向檢察官所為之陳述，除顯有不可信之情況者外，得
      為證據，刑事訴訟法第159 條之1 第2 項定有明文。上開
      陳述均係在檢察官前所做成，並均有具結擔保其陳述之正
      確性，並無何顯不可信之情況，依前開法條意旨，自得做
      為證據。
（三）按刑事訴訟法第159 條之4 第2 款規定「從事業務之人於
      業務上或通常業務過程中所須製作之紀錄文書、證明文書
      」亦得為證據，立法意旨在於該等文書係「於通常業務過
      程不間斷、有規律而準確之記載... 大部分紀錄係完成於
      業務終了前後，無預見日後可能會被提供作為證據之偽造
      動機，其虛偽之可能性小，何況如讓製作者以口頭方式於
      法庭上再重現過去之事實或數據亦有困難，因此其亦具有
      一定程度之不可代替性，除非該等紀錄文書或證明文書有
      顯然不可信之情況，否則有承認其為證據之必要。」（刑
      事訴訟法第159 條之4 立法理由第3 項參照），而卷附國
      軍左營總醫院病歷係醫生或護士等醫護人員，於其通常診
      療業務過程中之記載，且完成於業務終了前後，而每位醫
      師診治之病人甚多，若不依賴病歷紀錄，亦難以全憑記憶
      就診治時之病情為正確之陳述，揆諸前開法條意旨，自得
      做為證據。
貳、實體部分：
一、訊之上訴人乙○○固坦認曾於前開時地持刀刺殺告訴人甲○
    ○，致告訴人受有前開傷勢等情，然矢口否認有何殺人之犯
    意，辯稱：我僅有傷害之意云云。惟查：
（一）上訴人乙○○確於前開時地持刀刺殺告訴人甲○○3 刀，
      致告訴人甲○○受有左側胸部穿刺傷並橫隔膜破裂及氣血
      胸、右大腿撕裂傷、左手掌第二、三指撕裂傷等傷害，業
      據上訴人乙○○坦承不諱，核與證人即告訴人甲○○、林
      雪娥及趙素珍所述相符，並有國軍左營總醫院診斷證明書
      及病歷在卷可稽，此部分事實已足認定。
（二）上訴人乙○○持刀刺殺告訴人3 刀，先刺中告訴人左上腹
      部，又刺中告訴人右大腿，復刺向告訴人甲○○心臟時，
      為告訴人用左手抓住刀刃等情，業據告訴人甲○○於於原
      審及本院審理中指訴歷歷，與告訴人所受之傷勢互核相符
      ，且上訴人乙○○所持者非一般水果刀，刀刃甚長，亦經
      告訴人於原審審理中及證人趙素珍於警詢中陳述綦詳，上
      訴人乙○○攻擊之目標均為身體重要部位，尤其左上腹部
      及心臟更屬人身要害，所持又係殺傷力強大之刀械，況告
      訴人因遭刀刃穿刺造成橫隔膜破裂及氣血胸，送醫時已有
      生命危險，有國軍左營總醫院醫和字第0960000313號函在
      卷可稽，足認被告刺擊之力道猛烈，其有致告訴人甲○○
      於死地之故意，應堪認定。上訴人乙○○雖辯稱其若有殺
      人故意，在警察及救護車到來前可繼續砍殺告訴人甲○○
      ，無須自行離去云云，然上訴人乙○○行兇時已驚動證人
      林雪娥及趙素珍，若不儘早離去，即有遭警方逮捕之虞，
      參以上訴人乙○○離開現場後立即逃離高雄前往屏東，其
      應係畏罪逃逸，不能以此證明上訴人乙○○並無殺人之犯
      意，其辯解應不足採。
    綜上所述，因上訴人乙○○刀刺之部位係左上腹部及心臟更
    屬人身要害，又告訴人因遭刀刃穿刺造成橫隔膜破裂及氣血
    胸，送醫時已有生命危險，足証上訴人乙○○應有殺人意圖
    ，事證明確，上訴人乙○○所辯係避重就輕之詞，不足採信
    ，其犯行已堪認定。
二、核上訴人乙○○所為，係犯刑法第271 條第2 項、第1 項之
    殺人未遂罪。上訴人乙○○著手殺害告訴人但未致死，係屬
    未遂，應依刑法第25條第2 項之規定減輕其刑。
三、原審適用刑法第271 條第2 項、第1 項、第25條第2 項規定
    ，並審酌上訴人乙○○僅因細故即動手殺害告訴人，足見其
    對生命毫不尊重，惡性非輕，告訴人甲○○雖未死亡，仍受
    有前開傷勢，所造成之損害亦非輕微，其犯後坦承部分犯行
    ，及其犯罪之動機、目的、手段等一切情狀，量處有期徒刑
    8 年，並說明上訴人乙○○持以犯本案所用之刀子並未扣案
    ，為免執行之困難，其不諭知沒收之理由。經核原判決認事
    用法並無不合，量刑亦屬適當，上訴人乙○○上訴否認具殺
    人犯意，並指摘原判決量刑過重，為無理由，應予駁回。
據上論斷，應依刑事訴訟法第368 條，判決如主文。
本案經檢察官許月雲到庭執行職務。
中　　華　　民　　國　　96　　年　　9 　　月　　21　　日
            刑事第六庭  審判長法  官  王憲義
                              法  官  邱永貴
                              法  官  張盛喜
以上正本證明與原本無異。
如不服本判決應於收受本判決後10日內向本院提出上訴書狀，其
未敘述上訴理由者，並得於提起上訴後10日內向本院補提理由書
狀（均須按他造當事人之人數附繕本）「切勿逕送上級法院」。
中　　華　　民　　國　　96　　年　　9 　　月　　21　　日
                              書記官  林明威
附錄本判決論罪科刑法條：
中華民國刑法第271條
（普通殺人罪）
殺人者，處死刑、無期徒刑或 10 年以上有期徒刑。
前項之未遂犯罰之。
預備犯第 1 項之罪者，處 2 年以下有期徒刑。
